臺灣高雄地方法院民事判決　　　　　　　93年度保險字第10號
原　　　告　甲○○
　　　　　　丁○○
　　　　　　戊○○
　　　　　　己○○
　　　　　　丙○○
共　　　同　江順雄律師
訴訟代理人　黃進祥律師
　　　　　　黃建雄律師
被　　　告　法商佳迪福人壽股份有限公司臺灣分公司
法定代理人　乙○○
訴訟代理人　辛○○
　　　　　　庚○○
上列當事人間請求給付保險金事件，本院於民國94年7 月26日言
辯論終結，判決如下：
    主      文
原告之訴及其假執行之聲請駁回。
訴訟費用由原告負擔。
    事實及理由
一、原告主張：本件原告甲○○之妻，即原告丁○○、戊○○、
    己○○、丙○○之姐妹黃春珍，生前以自己為被保險人，向
    被告投保「新傷害保險」，雙方並訂有保險契約（下稱「系
    爭契約」），約定保險金額為新臺幣（下同）5,000,000 元
    ，倘黃春珍發生意外傷害事故致死，被告應按前開保險金額
    給付保險金。嗣於民國92年9 月22日下午，黃春珍於清潔高
    雄縣仁武鄉公所室外窗戶後不憧滑倒，頭部撞擊地板致後腦
    腫脹，經前往高雄榮民總醫院就診，仍於92年10月22日不治
    死亡。原告為黃春珍之法定繼承人，依系爭契約為身故保險
    金之受益人，詎原告向被告請求給付保險金，竟遭被告拒絕
    。為此，爰依系爭契約，聲明請求被告給付5,000,000 元，
    及自起訴狀繕本送達翌日起至清償日止，按週年利率10％計
    算之利息，並願供擔保，請准宣告假執行等語。
二、被告則以：黃春珍係因腦內出血導致其於92年10月22日死亡
    ，其死亡與92年9 月22日在高雄縣仁武鄉公所跌倒無關，故
    黃春珍並非意外傷害事故死亡，伊自無給付身故保險金之義
    務等語為辯。並聲明：(一)駁回原告之訴。(二)如受不利判決，
    願供擔保請准免為假執行。
三、兩造不爭執之事實：
  (一)黃春珍生前以自己為被保險人，向被告投保「新傷害保險」
    ，保險金額為5,000,000 元，倘黃春珍發生意外傷害事故致
    死，被告應按前開保險金額給付保險金。
  (二)92年9 月22日下午，黃春珍於清潔高雄縣仁武鄉公所室外窗
    戶後不憧滑倒，頭部撞擊地板致後頭部腫脹，隨即前往高雄
    榮民總醫院就診，惟其仍照常出勤工作，直至92年10月16日
    始未出勤。
  (三)黃春珍於92年10月22日死亡；原告為黃春珍之法定繼承人。
四、本件於94年7 月26日經兩造同意協議整理並簡化爭點為：黃
    春珍於92年9 月22日下午在高雄縣仁武鄉公所清潔室外窗戶
    後不慎滑倒，頭部撞到地板，是否導致其於92年10月22日死
    亡？兩者是否具有因果關係？
五、經查：
  (一)按被保險人因保險事故發生而受損害，保險人對被保險人所
    受損害應負填補責任，惟保險事故發生原因與受損害間須有
    因果關係，保險人始須負責，最高法院91年度臺上字第1503
    號判決可資參酌。按系爭契約第2 條約定：「被保險人於本
    契約有效期間內，因遭受意外傷害事故，致其身體蒙受傷害
    而致成重大燒燙傷、殘廢或死亡時，依照本契約的約定，給
    付保險金。前項所稱意外傷害事故，指非由疾病引起之外來
    突發事故」，有系爭契約1 份在卷可稽，故依前開說明，系
    爭契約性質上屬傷害保險，必須導致被保險人死亡之原因，
    係由於被保險人自身疾病以外之事故，且事發突然無法防範
    ，以致發生死亡結果，被告始負給付保險金之責任甚明，是
    依舉證責任分配原則，本件自應由原告就權利發生事實，即
    被保險人黃春珍係遭遇外來、突發之意外事故，並以此意外
    事故為其死亡之原因事實，負舉證之責。
  (二)查黃春珍於92年9 月22日下午，清潔高雄縣仁武鄉公所室外
    窗戶後不憧滑倒，頭部撞擊地板致後頭部腫脹，隨即前往高
    雄榮民總醫院就診，惟其仍照常出勤工作，直至92年10月16
    日始未出勤等節，為兩造所不爭執，並有高雄縣仁武鄉公所
    92年10月28日仁鄉社字第0920016878號函影本1 份在卷可稽
    ，而黃春珍自92年10月15日起在高雄榮民總醫院住院治療，
    嗣於92年10月22日，因為昏迷及血壓下降無復原機會，隨即
    於當日下午4 時自行出院返家，於同日下午4 時30分在家死
    亡等節，亦有高雄榮民總醫院92年11月13日診斷證明書影本
    1 份在卷可按。原告雖主張黃春珍於92年9 月22日下午在高
    雄縣仁武鄉公所清潔室外窗戶後不慎滑倒，方導致其於92年
    10 月22 日死亡，並以王楩楠醫師簽發之死亡證明書，其上
    已記載黃春珍之死亡原因為跌倒致頭部外傷、枕部皮下血腫
    ，因而導致腦室內出血併急性水症腦死亡等語，有死亡證明
    書影本1 份在卷為憑，惟王楩楠醫師係基於黃春珍家屬提供
    高雄榮民總醫院92年10月22日所簽發之診斷證明書，再加上
    家屬口述，方為上述判定等節，業經臺灣高雄地方法院檢察
    署檢察官查證屬實，有該署93年2 月4 日雄檢楠拱92陳113
    字第3194號函影本1 份在卷可稽，故王楩楠醫師於未親自確
    實檢驗死者屍體之情形下，即以其他醫院出具之診斷證明書
    及家屬口述為據，做成上述判定，除已違反醫師法第11之1
    條：「醫師非親自檢驗屍體，不得交付死亡證明書或死產證
    明書」之規定外，亦違反同法第16條：「醫師檢驗屍體或死
    產兒，如為非病死或可疑為非病死者，應報請檢察機關依法
    相驗」之規定，是王楩楠醫師無簽發前開診斷證明書之權利
    ，且其簽發之前開死亡證明書不具證明力甚明，原告執此主
    張黃春珍於92年9 月22日下午在高雄縣仁武鄉公所清潔室外
    窗戶後不慎滑倒，方導致其於92年10月22日死亡，自屬無據
    。
  (三)其次，兩造於本院審理期間，合意就黃春珍之死亡原因，送
    請黃春珍生前就診之醫院即高雄榮民總醫院表示意見（見本
    院93年2 月26日言詞辯論筆錄），經該院主治黃春珍之醫師
    認為：黃春珍於92年9 月13日（應為92年9 月22日之誤載）
    來急診，當時意識清醒，頭部Ｘ光檢查並沒頭顱骨骨折，若
    腦出血與頭部外傷有關，出血在部位應在硬腦膜下及有明顯
    骨折，92年10月15日之腦部內部出血及腦室出血位在腦中間
    ，不是在頭前葉或枕葉，其出血應是92年10月15日當天發生
    ，而不是92年9 月13日（應為92年9 月22日之誤載）跌倒、
    外傷所造成，與外傷無關等語，有高雄榮民總醫院93年4 月
    2 日高總管字第0930003176號函文在卷可按，已詳細說明黃
    春珍92年10月22日死亡與其92年9 月22日跌倒無關。又本院
    經檢附黃春珍之全部X 光片、ＣＴ片及病歷資料，另行送請
    財團法人林口長庚醫院鑑定，經該院鑑定後，亦認為：黃春
    珍92年9 月22日之X 光片檢查並無顱骨骨折情形，雖然無顱
    骨骨折並不代表即沒有腦出血，惟黃春珍92年10月15日之腦
    室出血與頭部外傷造成之出血類型並不相似，其出血時間應
    於3 週內發生，研判主要死因應為自發性腦內出血所致等語
    ，有該院94年1 月27日（93）長庚院法字第1163號函在卷足
    憑，與黃春珍生前於高雄榮民總醫院就診時主治醫師表示之
    意見相一致。至財團法人林口長庚醫院，雖於本院另行詢問
    黃春珍有無可能因92年9 月22日滑倒撞擊頭部，方引發自發
    性腦內出血，如有可能其機率如何時，表示依目前醫學水準
    ，並無任何客觀證據證實黃春珍腦出血為外傷所引起，亦無
    任何證據證明非外傷引起，惟其亦表示，依病患之狀況視之
    ，其頭部外傷若是臨床上穩定，即便後來有出血之狀況，一
    般係以慢性硬腦膜下出血較常見，有該院94年6 月15日（94
    ）長庚院法字第0274號函在卷可稽，是雖黃春珍於92年10
    月15日之腦部出血，並無法完全排除係外傷所引起，然依其
    出血部位係在腦內部及腦室，非硬腦膜下出血，以目前醫學
    水準研判，較類似自發性出血，而不似外傷後出血之特徵，
    應足認其本次腦部出血係屬自發性出血之可能性最高，當無
    從執此而認黃春珍係因其於92年9 月22日下午在高雄縣仁武
    鄉公所清潔室外窗戶後不慎滑倒，方導致其於92年10月22
    日死亡。是原告主張黃春珍於92年9 月22日下午在高雄縣仁
    武鄉公所清潔室外窗戶後不慎滑倒，導致其於92年10月22日
    死亡，實乏依據。
  (四)再原告雖另主張本件因果關係不明，其不利益應由被告負擔
    ，故被告應負給付保險金之義務，惟本件依目前醫學水準研
    判，黃春珍92年10月15日腦部出血係屬自發性出血之可能性
    最高，既已如前述，則本件實無因果關係不明之情形，原告
    主張本件因果關係不明等云云，亦無所據。
  (五)綜上所述，本件因原告無法舉證證明黃春珍於92年9 月22日
    下午在高雄縣仁武鄉公所清潔室外窗戶後不慎滑倒，方導致
    其於92年10月22日死亡，二者具有因果關係，亦即原告無法
    舉證證明黃春珍之死亡原因，屬系爭契約第2 條之「意外傷
    害事故」所致，則依系爭契約第2 條之約定，被告即無給付
    保險金之義務。
六、從而，原告依系爭契約，請求被告給付5,000,000 元，及自
    起訴狀繕本送達翌日起至清償日止，按週年利率10％計算之
    利息，為無理由，應予駁回。原告既受敗訴之判決，其假執
    行之聲請，即失所附麗，應併予駁回。
據上論結，本件原告之訴為無理由，應依民事訴訟法第78條，判
決如主文。
中　　華　　民　　國　　94　　年　　7 　　月　　29　　日
                  臺灣高雄地方法院民事第一庭
                    法　官　劉傑民
正本係照原本作成。
如不服本判決，應於送達後20日內，向本院提出上訴狀並表明上
訴理由，如於本判決宣示後送達前提起上訴者，應於判決送達後
10日內補提上訴理由書（須附繕本）。
中　　華　　民　　國　　94　　年　　7 　　月　　29　　日
                    書記官　歐文政
